【裁判字號】    98,交聲,471
【裁判日期】    980330
【裁判案由】    聲明異議
【裁判全文】
臺灣高雄地方法院交通事件裁定      98年度交聲字第471號
                                  98年度交聲字第472號
原處分機關  高雄市政府交通局
法定代理人  王國材
異  議  人  乙○○
即受處分人
上列異議人因違反道路交通管理處罰條例案件，對於高雄市政府
交通局民國98年2 月23日所為之處分（處分案號：高市交裁字第
裁32-NO0000000、32-NO0000000號），聲明異議，本院裁定如下
：
    主  文
異議駁回。
    理  由
一、原處分意旨略以：異議人即受處分人乙○○所有車牌號碼P3
    R-989 號重型機車於民國97年2 月2 日17時30分許，行經高
    雄縣大寮鄉○○路、萬丹路口時，有行經有燈光號誌管制之
    交叉路口闖紅燈、轉彎時不依標誌、標線號誌之指示、機器
    腳踏車駕駛人未依規定載安全帽，及有違反道路交通管理處
    罰條例之行為，拒絕停車接受稽查而逃逸等違規，依道路交
    通管理處罰條例第53條第1 項、第48條第1 項第2 款、第31
    條第6 項，及第60條第1 項之規定，分別處罰鍰新台幣（下
    同）1800元、600 元、500 元、3000元，並依同條例第63條
    第1 項第1 款、第3 款共記違規點數5 點等節。
二、聲明異議意旨略以：異議人並未於前揭時、地，騎乘上開重
    型機車，行經前述路口，更無舉發通知單上所載之違規事由
    ，故警方本件逕行舉發，顯有違誤，為此依法聲明異議，請
    撤銷原處分云云。
三、按機器腳踏車駕駛人或附載座人未依規定戴安全帽者，處駕
    駛人500 元罰鍰；汽車駕駛人轉彎時，有下列情形之一者，
    處600 元以上1800元以下罰鍰：(二)不依標誌、標線、號誌指
    示；汽車駕駛人，行經有燈光號誌管制之交岔路口闖紅燈者
    ，處1800元以上5400元以下罰鍰；汽車駕駛人，駕駛汽車有
    違反本條例之行為，經交通勤務警察或依法令執行交通稽查
    任務人員制止時，不聽制止或拒絕停車接受稽查而逃逸者，
    除按各該條規定處罰外，處3000元以上6000元以下罰鍰，道
    路交通管理處罰條例第31條第6 項、第48條第1 項第2 款、
    第53條第1 項、第60條第1 項分別定有明文。又汽車駕駛人
    有下列各款所列條款之一者，除依原條款處罰鍰外，並予記
    點：(一)有…第48條…第60條第1 項情形之一者，各記違規點
    數一點；(三)有…第53條情形之一者，各記違規點數三點，亦
    為道路交通管理處罰條例第63條第1 項第1 款、第3 款所明
    定。
四、經查：
  (一)本件車牌號碼P3R-989 號之重型機車駕駛人於上開時、地有
    未依規定戴安全帽、轉彎時不依標誌、標線號誌指示行駛、
    行經有燈光號誌管制之交叉路口闖紅燈、及違反前揭規定後
    拒絕停車接受稽查而逃逸等違規，業經證人即舉發本件違規
    之取締警員甲○○到庭具結證稱：當時正在執行勤務，發現
    1 名男子駕駛車牌號碼P3R-989 號之黑色重型機車未戴安全
    帽，並於大寮鄉○○路、萬丹路、水源路口闖紅燈，我就騎
    警用機車啟動警笛追上去，並騎到該機車騎士旁邊舉右手示
    意要該機車騎士停車接受稽查，該機車不但未停車受檢，並
    違規左轉後加速逃逸等語（本院98交聲471 卷第22至24頁）
    ，復有職務報告書1 紙（本院98交聲471 卷第19頁）在卷可
    稽。按證人甲○○係就案發當日親身經歷之取締經過作證，
    所證內容，就其目擊本件機車駕駛人違規情節及舉發經過敘
    述詳實明確，並無瑕疵，顯非一般憑空捏造證詞可擬，且證
    人甲○○為高雄縣政府警察局林園分局忠義派出所之警員，
    僅係於依法執行勤務時，適時發現本件機車駕駛人騎乘上開
    機車未載安全帽、轉彎時不依標誌、標線號誌指示行駛、行
    經有燈光號誌管制之交叉路口闖紅燈、及拒絕停車接受稽查
    而逃逸等違規而逕行舉發，其與異議人素不相識，復無怨隙
    ，應無甘冒觸犯偽證之罪責，故意設詞誣陷異議人之必要，
    茍無其他積極證據可佐，已難認其有何濫行舉發違規之情形
    ，故證人甲○○上開證述應可採信。又本件逕行舉發通知單
    上記明車牌號碼為P3R- 989號、車種屬重型機車，而該機車
    之所有人為異議人、車種屬重型機車、車身顏色為黑色，均
    為異議人所不爭執，本件逕行舉發通知單上所記載之車號、
    車種、車身顏色等資料應足以達辨明違規車輛之程度，且該
    等記載確實與本件機車之車籍資料相符。另依道路交通管理
    處罰條例科處行政罰事件，依據公法爭議之舉證責任分配法
    則，固應先由行政機關就其業已履踐相關正當法律程式，以
    及人民應受處罰之客觀違反法令行為，負證明之責，受處罰
    人就行政機關已為相當證明之前開事項，若主張欠缺主觀歸
    責條件或為其他抗辯，亦須就其所辯提出反證。惟行政機關
    對於前開應為舉證事項，並非不得以執行查察取締勤務人員
    ，依據調查人證之程式，使就親歷事實提供不可替代之證明
    方法。受處罰人就該證人所述見聞經過之真實性倘有質疑，
    除依法定程序加以檢驗外，亦不得僅因證人之個人身份、地
    位或與當事人之關係而謂其不得作證，或憑己意指為必須代
    以其他特定之證據方法，此在證人業已具結願依偽證罰則擔
    保證言可信之場合，尤屬當然。又異議人當庭對證人甲○○
    之上開證述表示無意見一節（本院98交聲471 卷第24頁），
    且本院複查無何證據足資證明證人甲○○有捏造事實違法取
    締之情事，自難僅憑異議人片面之詞，遽認本件有何錯誤取
    締之情形。況執勤警員本其維護交通秩序、公眾安全職責所
    為之舉發，自應受到合法、正確之推定。本案違規事實既經
    舉發警員到庭為證，並於舉發單上記明與本件機車車籍相符
    之資料為憑，輔以異議人所陳意見綜合審酌，本件機車於上
    開時、地應有未依規定戴安全帽、轉彎時不依標誌、標線號
    誌指示行駛、行經有燈光號誌管制之交叉路口闖紅燈、及違
    反前揭規定後拒絕停車接受稽查而逃逸等違規事實，堪以認
    定。
  (二)另按本條例之處罰，受舉發違反道路交通管理事件之受處罰
    人，認為受舉發之違規行為應歸責他人者，應於舉發違反道
    路交通管理事件通知單應到案日期前，檢附相關證據及應歸
    責人相關證明文件，向處罰機關告知應歸責人，處罰機關應
    即另行通知應歸責人到案依法處理。逾期未依規定辦理者，
    仍依本條例各該違反條款規定處罰，道路交通管理處罰條例
    第85條第1 項定有明文。本件異議人乙○○雖否認有於上開
    時、地騎乘本件機車，而本件機車違規當時之駕駛人係1 名
    男子等情，前已敘明，倘異議人認本件逕行舉發之違規行為
    應歸責他人，依上開說明，異議人應於本件逕行舉發通知單
    應到案日期前，檢附相關證據及應歸責人相關證明文件，向
    處罰機關告知應歸責人，惟卷內並無證據證明異議人已依上
    開規定向處罰機關告知應歸責人，則原處罰機關以本件機車
    之所有人即異議人為受處分人並無不當，異議人尚難僅以員
    警未錄影、拍照為由而恣意主張本件之逕行舉發有誤，應認
    異議人所辯不足採信。
五、綜上所述，本件機車之駕駛人確有騎乘前揭機車未依規定戴
    安全帽、轉彎時不依標誌、標線號誌指示行駛、行經有燈光
    號誌管制之交叉路口闖紅燈、及違反前揭規定後拒絕停車接
    受稽查而逃逸等違規，事證明確，洵堪認定。是原處分機關
    依道路交通管理處罰條例第31條第6 項、第48條第1 項第2
    款、第53條第1 項、第60條第1 項之規定分別裁處上開金額
    罰鍰，並依同條例第63條第1 款、第3 款之規定，分別記違
    規點數1 點（轉彎時不依標誌、標線號誌指示行駛之違規部
    分）、3 點（闖紅燈之違規部分）、1 點（有違反道路交通
    管理處罰條例之行為，拒絕停車接受稽查而逃逸之違規部分
    ），並無違誤。是本件異議人之異議無理由，應予駁回。
據上論斷，應依道路交通案件處理辦法第19條，裁定如主文。
中    華    民    國    98    年     3     月    30    日
                     交通法庭  法  官  曾仁勇
以上正本證明與原本無異。
如不服本裁定應於送達後5日內向本院提出抗告狀。
中    華    民    國    98    年     3     月    30    日
                               書記官  王紀芸


司法院資訊處製作；財團法人民間司法改革基金會備份。
